臺灣高等法院刑事裁定
110年度聲字第3582號
聲明異議人  
即  受刑人  簡靖恆


                    （現於法務部○○○○○○○○附設勒戒處所執行中）
上列聲明異議人即受刑人因聲請重新審理案件，對於本院110年
度聲再字第377號刑事裁定，聲明異議，本院裁定如下：
    主  文
聲明異議駁回。                                         
    理  由
一、聲明異議意旨略以：聲明異議人即受刑人簡靖恆（下稱聲明
    異議人）因不諳法律程序，前曾就本案因發現新事證向鈞院
    提起重新審理，業經鈞院以聲明異議人聲請重新審理已逾法
    定期間（30日），聲請不合法律上程序且無從補正，而予以
    駁回。聲明異議人係因發現新事證，補呈基隆維德醫院就診
    記錄證明其於入監服刑前即自行赴醫院施以戒癮治療，其有
    戒除第一級毒品之決心，故於入監時檢驗尿液僅為第二級毒
    品安非他命之成分，非另有施用第一級毒品，足見聲明異議
    人所呈證據及所言均屬實情，而本案有無繼續施用毒品傾向
    評估紀錄表中之臨床評估之有無多重毒品濫用（計10分）及
    注射方式施打（計10分），即有疑義，基於「罪疑唯輕，利
    歸被告」原則，應扣還予聲明異議人。戒治處分不可謂不輕
    ，憲法保障人民有平等權、自由權，不應被剝奪。聲明異議
    人僅因不懂法律程序，即以逾期為由駁回重新審理，實令其
    難以信服，故方另行向鈞院就本案提起聲明異議，懇請能審
    酌本案之情由，審理此案，以維司法之公平正義等語。　
二、按受刑人或其法定代理人或配偶以檢察官執行之指揮為不當
    者，得向諭知該裁判之法院聲明異議；法院應就疑義或異議
    之聲明裁定之，刑事訴訟法第484條、第486條分別定有明文
    。此所稱「檢察官執行之指揮不當」者，係指執行之指揮違
    法及執行方法不當等情形而言，故聲明異議之對象應係檢察
    官之執行指揮行為，而非檢察官據以指揮執行之科刑裁判；
    亦即受刑人聲明異議之客體，應以檢察官執行之指揮為限，
    倘受刑人並非針對檢察官執行之指揮認有不當，其所為聲明
    異議於程序上已難謂適法，法院自應以裁定駁回其異議（最
    高法院103年度台抗字第318號裁定、101年度台抗字第904號
    裁定意旨可資參照）。次按於司法實務運作上，就所受理當
    事人或其相關人員的請求、聲明或聲請案，概不受其所用詞
    文拘束，亦即仍應尋繹其意涵，探求真意，而後依法律規定
    適切處理（最高法院105年度台抗字第408號裁定意旨參照）
    。
三、經查：
　㈠聲明異議人前因施用毒品案件，經臺灣基隆地方法院以110年
    度毒聲字第200號裁定令入戒治處所施以強制戒治，聲明異
    議人不服提起抗告，經本院以110年度毒抗字第823號裁定駁
    回抗告而確定在案，嗣聲明異議人再具狀聲請重新審理，經
    本院於110年8月16日以110年度聲再字第377號裁定駁回其聲
    請確定在案，此有前揭刑事裁定書附卷可稽（見本院卷第7
    至20頁）。
　㈡綜觀聲明異議人提出之「刑事聲明異議狀」之案號欄及其所
    載內容，可知聲明異議人並非對檢察官就執行案件之指揮或
    執行方法有何異議而為指摘，而係對本院110年度聲再字第3
    77號裁定表示不服，並重述其聲請重新審理之意旨，循聲明
    異議程序再行爭執，揆諸前揭說明，此顯與刑事訴訟法第48
    4條規定受刑人或其法定代理人或配偶之聲明異議，應對「
    檢察官執行之指揮不當」所為之要件不符，是依聲明異議人
    前揭所指，既非聲明異議程序可得主張，本院自無從對之予
    以審酌。從而，聲明異議人循聲明異議程序救濟實難謂適法
    ，應予駁回。
　㈢又按不得上訴於第三審法院之案件，係以第二審判決為終局
    裁判，故刑事訴訟法第405條規定，其第二審法院所為之裁
    定，不得抗告。此項規定，於第二審法院所為之終局裁定，
    均有適用。對於第一審法院依毒品危害防制條例第20條第1
    項、第2項規定所為之觀察、勒戒及強制戒治裁定，提起抗
    告，經抗告法院裁定駁回者，既無得為再抗告之明文，第二
    審法院之裁定即屬終局裁定，不得抗告於第三審法院。從而
    依同條例第20條之1規定，對於第二審法院駁回第一審法院
    裁定觀察、勒戒及強制戒治所提起抗告之確定裁定，向第二
    審法院聲請重新審理，經裁定後，自亦不得抗告（最高法院
    110年度台抗字第1197號裁定意旨參照）。查本院以110年度
    聲再字第377號裁定駁回重新審理之聲請，裁定正本已註明
    「不得抗告」，揆諸前揭說明，本院上開裁定，係屬不得提
    起抗告甚明。縱聲明異議人之真意，實係不服本院110年度
    聲再字第377號裁定而為抗告之意，然依前開說明，本院所
    為上開裁定既屬不得抗告之裁定，聲明異議人就上開裁定，
    自亦不得提起抗告救濟，併此敘明。　
據上論斷，依刑事訴訟法第486條，裁定如主文。
中　　華　　民　　國　　110  　年　　9  　月　  28　　日
                  刑事第二十五庭審判長法　官  邱滋杉
                                      法　官  陳彥年
                                      法　官  黃翰義
以上正本證明與原本無異。
如不服本裁定，應於收受送達後五日內向本院提出抗告狀。
                                      書記官  邱鈺婷
中　　華　　民　　國　　110 　年　　10　　月　　4 　　日